【裁判字號】    95,訴,873
【裁判日期】    950630
【裁判案由】    毒品危害防制條例
【裁判全文】
臺灣桃園地方法院刑事判決               95年度訴字第873號
公  訴  人  台灣桃園地方法院檢察署檢察官
被      告  甲○○
                    （另案在臺灣桃園監獄執行中）
上列被告因違反毒品危害防制條例案件，經檢察官提起公訴（94
年度偵字第19311號），本院判決如下：
    主  文
甲○○連續明知為禁藥而轉讓，累犯，處有期徒刑捌月。
    事  實
一、甲○○曾於民國91年間因違反毒品危害防制條例案件，經本
    院於91年11月14日以91年度桃簡字第1284號判決判處有期徒
    刑4 月，如易科罰金以300 元折算1 日確定，復因偽造文書
    案件，經本院於92年2 月14日以92年度桃簡字第217 號判處
    有期徒刑2 月，如易科罰金以300 元折算1 日確定，2 罪接
    續執行，於93年2 月15日縮短刑期執行完畢。
二、甲○○係成年人與成年人刑治強係朋友關係，甲○○明知甲
    基安非他命業經中央衛生主管機關明令公告列為禁藥管理，
    亦屬毒品危害防制條例第2 條第2 項第2 款所列之第二級毒
    品，依法不得持有、轉讓予他人，竟基於轉讓甲基安非他命
    之概括犯意，於94年年中某日及該日後之3 日，在其桃園縣
    八德市○○街56巷4 弄10號住處，無償轉讓甲基安非他命2
    次（微量不足淨重10公克，僅供各施用1 次）予刑治強施用
    （刑治強施用毒品部分另經本院裁定送觀察勒戒）。
三、案經臺灣桃園地方法院檢察署檢察官簽分後偵查起訴。
    理  由
一、訊據被告矢口否認有轉讓甲基安非他命犯行，辯稱：是刑治
    強到伊家中看見桌上有甲基安非他命，即自行拿取施用，伊
    並無交付甲基安非他命給刑治強云云。經查：
  (一)被告確實有分別於94年年中某日及該日後之3 日，在其桃
      園縣八德市○○街56巷4 弄10號住處，無償轉讓甲基安非
      他命共2 次，供刑治強施用2 次等情，業經被告在偵查中
      自承：我沒有販賣毒品，因為刑治強提藥難過，所以就拿
      甲基安非他命給他等語（見94年度偵字第19311 號卷第90
      頁至第91頁、第145 頁），核與證人刑治強於偵查及本院
      審理中證述：94年年中，因為我提藥難過，我就到被告住
      處，被告就弄一點甲基安非他命讓我在他住處施用，大約
      過3 天，我又去找被告，被告在拿1 次給我帶回家用等語
      （見偵查卷第128 頁至第129 頁、本院卷第38頁至第39頁
      ）相符，足見被告曾轉讓2 次甲基安非他命予證人刑治強
      之事，應屬實情。
  (二)雖證人刑治強於本院審理中雖曾翻異前詞改證稱：第2 次
      去被告住處，從被告住處的電視機上自己拿來用，被告進
      去洗澡云云。然衡以：證人刑治強於偵查中業已結證稱被
      告在該日之3 日後有拿甲基安非他命給我回家施用等語。
      是證人刑治強於本院審理時所為之自行拿取電視機上之毒
      品施用之陳述，應係迴護被告、避重就輕之詞，殊難採信
      。
  (三)綜上，被告所辯不足採信，此部分犯行事證明確，應依法
      論科。
二、查甲基安非他命業經行政院衛生署公告列入藥事法第22條第
    1 項第1 款之禁藥管理，而屬禁藥，同時亦係毒品危害防制
    條例第2 條第2 項第2 款所規定之第二級毒品。按藥事法第
    83條第1 項法定刑為7 年以下有期徒刑，得併科500 萬元以
    下罰金，較毒品危害防制條例第8 條第2 項之法定刑（處6
    個月以上5 年以下有期徒刑，得併科70萬元以下罰金）為重
    ，再者，藥事法第83條第1 項係於93年4 月21日修正公布，
    同年月23日施行，為毒品危害防制條例之後法，而毒品之範
    圍尚包括影響精神物質與其製品，而藥事之管理，非僅止於
    藥品之管理。又毒品未必係經公告之禁藥，禁藥亦未必為毒
    品，是毒品危害防制條例與藥事法二者，並無必然之特別法
    與普通法關係，故除有轉讓之第二級毒品達毒品危害防制條
    例第8 條第6 項之一定數量，經依法加重後之法定刑較藥事
    法第83條第1 項之法定刑為重之情形外，因藥事法第83條第
    1 項為後法，且為重法，應優先適用藥事法處罰（詳臺灣高
    等法院暨所屬法院94年11月25日94年法律座談會刑事類提案
    第8 號審查意見及研討結果），而被告轉讓甲基安非他命之
    數量，並無證據可資證明已超過行政院依毒品危害防制條例
    第8 條第6 項頒訂之「轉讓持有毒品加重其刑之數量標準」
    第2 條第2 項規定之淨重10公克之數量，依罪疑惟輕，應從
    被告有利認定，認為本件被告所轉讓甲基安非他命，未達該
    加重處刑標準，而非成立毒品危害防制條例第8 條第6 項、
    第2 項之罪。
三、核被告所為，係犯藥事法第83條第1 項之轉讓禁藥罪。檢察
    官起訴意旨認被告係犯毒品危害防制條例第8 條第2 項之轉
    讓第二級毒品罪，尚有未洽，惟起訴事實相同，爰依法變更
    起訴法條。被告於轉讓前持有亦屬第二級毒品之甲基安非他
    命之低度行為，應為轉讓禁藥之高度行為吸收，不另論罪。
    其先後各2 次轉讓禁藥甲基安非他命之犯行，其犯罪時間緊
    接，所犯構成要件相同，顯係基於概括犯意為之，應依刑法
    第56條連續犯之規定論以一罪，並依法加重其刑。又被告有
    如事實欄所示之前案紀錄，有臺灣高等法院被告前案紀錄表
    1 份附卷可稽，其於刑之執行完畢後，5 年以內再犯本件有
    期徒刑以上之罪，為累犯，應依刑法第47條規定各加重其刑
    ，應依法遞加重其刑。爰審酌被告轉讓足以導致施用者精神
    障礙、性格異常之毒品甲基安非他命予他人施用，不僅戕害
    他人身心，亦對社會治安造成危害，轉讓次數僅2 次，數量
    尚微，及被告犯罪之動機、手段、智識程度等一切情狀，量
    處如主文所示之刑，以示懲戒。又被告為警查獲時所交付之
    白色（或無色）透明結晶（或結晶性）粉末1 包（驗餘淨重
    2.5178公克），經送請憲兵司令部刑事鑑驗中心鑑驗結果，
    檢出甲基安非他命成分，此有該鑑驗中心之鑑驗通知書1 紙
    在卷可參（見偵查卷第105 頁），然該甲基安非他命係被告
    供自己施用所用，且業經本院於94年度訴字1938號被告施用
    第二級毒品之判決中為沒收銷燬之諭知，故無庸再為沒收銷
    燬之諭知，另扣案之針筒4 支、酒精燈1 個、塑膠條1 條及
    分裝袋60個雖係被告所有，但均係供被告施用毒品所用，而
    與本件轉讓禁藥無涉，故均不為沒收之諭知。
據上論斷，應依刑事訴訟法第299 條第1 項前段、第300 條，藥
事法第83條第1 項，刑法第11條前段、第56條、第47條，判決如
主文。
本案經檢察官蔡孟利到庭執行職務
中    華    民    國    95    年    6     月    30    日
                  刑事第一庭  審判長法  官  曾淑華
                                    法  官  黃梅淑
                                    法  官  朱美璘
以上正本證明與原本無異
如不服本判決書應於送達後10日內向本院提出上訴狀
                                    書記官  楊鳳滿
中    華    民    國    95    年    7     月    3     日
附錄本案論罪科刑法條：
毒品危害防制條例第8條
轉讓第一級毒品者，處 1 年以上 7 年以下有期徒刑，得併科新
臺幣 1 百萬元以下罰金。
轉讓第二級毒品者，處 6 月以上 5 年以下有期徒刑，得併科新
臺幣 70 萬元以下罰金。
轉讓第三級毒品者，處 3 年以下有期徒刑，得併科新臺幣 30 萬
元以下罰金。
轉讓第四級毒品者，處 1 年以下有期徒刑，得併科新臺幣 10 萬
元以下罰金。
前四項之未遂犯罰之。
轉讓毒品達一定數量者，加重其刑至二分之一，其標準由行政院
定之。
藥事法第83條
明知為偽藥或禁藥，而販賣、供應、調劑、運送、寄藏、牙保、
轉讓或意圖販賣而陳列者，處7 年以下有期徒刑，得併科新臺幣
5 百萬元以下罰金。
以犯前項之罪為常業者，處 2 年以上 10 年以下有期徒刑，得併
科新臺幣2 千 5 百萬元以下罰金。
犯前二項之罪，因而致人於死者，處 7 年以上有期徒刑，致重傷
者，處 3 年以上 12 年以下有期徒刑。
因過失犯第 1 項之罪者，處 2 年以下有期徒刑、拘役或科新臺
幣 30 萬元以下罰金。
第 1 項及第 2 項之未遂犯罰之。


司法院資訊處製作；財團法人民間司法改革基金會備份。
